臺北高等行政法院裁定
111年度抗字第34號
抗  告  人  陳峯                                        
上列抗告人因聲請保全證據事件，對於中華民國111年4月18日臺
灣新北地方法院111年度全字第4號行政訴訟裁定，提起抗告，本
院裁定如下︰
    主　文
原裁定關於駁回密錄器及監視錄影系統影像資料之聲請部分廢棄
，發回臺灣新北地方法院行政訴訟庭。
其餘抗告駁回。
駁回部分，抗告訴訟費用新臺幣參佰元由抗告人負擔。 
    理　由　
一、按交通裁決事件之抗告，抗告法院認為抗告為有理由者，應
    廢棄或變更原裁定；非有必要，不得命原法院或審判長更為
    裁定；抗告法院認抗告為無理由者，應為駁回抗告之裁定，
    行政訴訟法第237條之9 第3項準用同法第272條規定，再準
    用民事訴訟法第492條、第495條之1第1項及第449條第1項規
    定甚明。
二、緣抗告人陳峯主張其於民國111年3月14日駕車行經福和橋時
    ，認員警執勤方式不當，乃暫緩行進並質問員警，而為警依
    道路交通管理條例(下稱道交條例)第43條第1項第4款、第4
    項規定舉發。抗告人不服，準備起訴，為免證據有滅失或礙
    難使用之虞，乃就員警於111年3月14日2時5分在新北市永和
    區福和橋往臺北市路段（下稱系爭路段）值勤時之密錄器影
    音檔(下稱A證據)、系爭路段之路況監視錄影檔案(下稱B證
    據)、前開員警於系爭路段擺設非固定式照相設備之核准申
    請紀錄(下稱C證據)及其出勤紀錄(下稱D證據)等證據聲請保
    全，經臺灣新北地方法院(下稱原審)於111 年4 月18日以
　　111年度全字第4號行政訴訟裁定（下稱原裁定）駁回其聲請
    ，抗告人不服，乃提起本件抗告。
三、本件原裁定略以：抗告人聲請保全之證據，就A證據部分，
    核屬員警舉發之重要證據，衡情應會予以保留供作調查、佐
    證之用；就B證據部分，抗告人並未具體指(釋)明該處是否
    確有新北市政府警察局所掌管之監視器及其確切位置或編號
    ，並足以就案發經過予以錄影；就C證據及D證據部分，乃屬
    行政資訊，政府機關本應依檔案法等相關規定予以辦理，在
    保存期限未屆前，不致任意銷毀或任予滅失，抗告人復均未
    就上開證據有何滅失或礙難使用之虞，加以釋明，又未表明
    此部分之證據保全業經他造同意，其所為證據保全之聲請，
    於法不合，應予駁回等語。　
四、抗告意旨略以：本件乃因員警執行勤務之地點與當時衣著是
    否合乎執勤要件而起，且密錄器為員警舉發之重要佐證，但
    員警總保留有利於己之錄影片段，本件係因抗告人質疑員警
    執勤而起，就算有保存片段，亦不足以窺得事發經過全貌；
    又福和橋往臺北市方向確為永和分局轄區，而路況監視畫面
    保留時限為1至2個月而已，監視器編號及畫面也非一般民眾
    可以取得，本件事涉抗告人工作權益及生活，故聲請法院保
    全證據以還原真相等語。
五、本院之判斷：
　㈠按「證據有滅失或礙難使用之虞，或經他造同意者，得向法
    院聲請保全；就確定事、物之現狀有法律上利益並有必要時
    ，亦得聲請為鑑定、勘驗或保全書證。」「（第1 項）保全
    證據之聲請，應表明下列各款事項：一、他造當事人，如不
    能指定他造當事人者，其不能指定之理由。二、應保全之證
    據。三、依該證據應證之事實。四、應保全證據之理由。（
    第2 項）前項第一款及第四款之理由，應釋明之。」行政訴
    訟法第176 條準用民事訴訟法第368條第1 項、第370條分別
    定有明文。其立法意旨，係鑑於證據之調查，本應於訴訟繫
    屬後已達調查之程度，且有調查必要者，始得為之，但於此
    之前，如該證據有滅失或有礙難使用之虞，卻不能立即調查
    ，將因證據之滅失或情事變更而礙難使用，致影響日後裁判
    之正確性，故特設此制以為預防。
　㈡次按「（第1項）汽車駕駛人，駕駛汽車有下列情形之一者，
    處新臺幣六千元以上二萬四千元以下罰鍰，並當場禁止其駕
    駛：…。四、非遇突發狀況，在行駛途中任意驟然減速、煞
    車或於車道中暫停。…。（第4項）汽車駕駛人有第一項或前
    項行為者，並吊扣該汽車牌照六個月；…。」道交條例第43
    條第1項第4款、第4項前段分別定有明文。經查，依卷附舉
    發違反道路交通管理事件通知單所示(原審卷第13頁至第15
    頁，下稱舉發通知單)，抗告人經舉發之違規事實為「非遇
    突發狀況，在車道中任意暫停」；然本件抗告人為警舉發後
    提起申訴，依其申訴書所載：「本人於凌晨2點左右由永和
    往台北方向行經福和橋，本人行駛於最內車道，行經橋中忽
    見左側護欄中有人站立著，深怕對方有衝出車道的舉動，我
    驚嚇之下踩煞車，我慢速滑行過站立的人後，我回頭一看竟
    然是兩個警員擠立在護欄空隙中架相機在拍攝超速，…，當
    下我前後都沒有車只有我一部車行駛在橋上，我便回頭喊著
    詢問員警…。」「當時深夜只有我一部車子經過，我只是回
    頭提醒質疑問一句話的時間，我並無意要停滯與其爭執，問
    一句話這樣算暫停嗎?是員警不悅我質疑他值勤要我出示證
    件開我罰單，我才完全停下車的。」等語(本院卷第51頁至
    第53頁)，則本件抗告人是否確有「在車道中任意暫停」之
    違規行為，事涉舉發事實是否正確而影響其合法性，員警密
    錄器(即A證據)或監視錄影系統（即B證據）影像資料，自有
    助於事實認定，而密錄器或監視設備所紀錄之內容有其儲存
    容量或保管期限之限制，久經時日，難認無滅失之虞，是就
    上開影像資料部分，是否確無保全證據之必要，非無商榷之
    餘地；又監視錄影系統並非抗告人所建置或保管，本難期待
    抗告人可具體指明其編號或掌管機關，且前開舉發通知單業
    已記載違規地點為「永和區福和橋往台北道路」，其範圍自
    屬可得確定。原審未察，遽以A證據部分，核屬員警舉發之
    重要證據，衡情應會予以保留供作調查、佐證之用；就B證
    據部分，抗告人並未具體指(釋)明該處是否確有新北市政府
    警察局所掌管之監視器及其確切位置或編號，並足以就案發
    經過予以錄影等語，而認無抗告人聲請保全A證據、B證據，
    於法不合，尚嫌速斷。抗告意旨指摘原裁定（關於A證據、B
    證據部分）不當，聲明廢棄，非無理由。又本件應予保全之
    證據（A證據、B證據）均在原審法院轄區，依抗告人所陳法
    律關係，將來本案訴訟係由原審法院審理，為便利原審法院
    調查及保全證據之進行，爰就原裁定關於駁回A證據及B證據
    之聲請部分廢棄，由原審法院更為妥適之處理。
　㈢至抗告人聲請保全C證據、D證據部分，依抗告意旨所稱「本
    件乃因員警執行勤務之地點與當時衣著是否合乎執勤要件而
    起」及前開申訴書所載：「依照非固定式照相擺設規定，上
    述地點是否有經申請主官管核准?員警可以在上述地點執行
    測速嗎?」(本院卷第29頁)等語，可見C證據、D證據之待證
    事實與本件違規事實即抗告人有無「非遇突發狀況，在車道
    中任意暫停」之行為，並無直接關係，則原審就上開部分駁
    回抗告人之聲請，自無違誤，其理由固與本院不同，然結論
    尚無二致，應認抗告人就此部分之抗告，為無理由，爰予駁
    回。
　㈣末按「聲請或聲明，不徵收裁判費。但下列聲請，徵收裁判
    費新臺幣一千元：…。四、起訴前聲請證據保全。」「交通
    裁決事件，按下列規定徵收裁判費：…。三、抗告，徵收新
    臺幣三百元。…。五、本法第九十八條之五各款聲請，徵收
    新臺幣三百元。」行政訴訟法第98條之5第4款、第237條之5
    第5款分別規定甚明。本件抗告人不服前揭交通違規舉發，
    如日後起訴，核屬交通裁決事件(行政訴訟法第237條之1第1
    項第1款規定參照)，其於起訴前向原審法院聲請證據保全，
    並因不服原審駁回聲請之裁定而提起本件抗告，揆諸上開規
    定，其聲請裁判費及抗告裁判費，均為新臺幣（下同）300
    元，抗告人向原審法院各繳納1,000元（原審卷第7頁、本院
    卷第9頁），其聲請裁判費及抗告裁判費，均分別溢繳700元
    ，此部分應由原審法院查明辦理，附此敘明。　　　　
六、據上論結，本件抗告為一部有理由，一部無理由，依行政訴
    訟法第237條之9 第3項、第104條、第272條，民事訴訟法第
　　95條、第79條、第492條、第495條之1第1項及第449條第1項
    ，裁定如主文。
中　　華　　民　　國　　111 　年　　5  　月　　16 　　日
   　　　　　　　   臺北高等行政法院第二庭
                              審判長法  官　 蕭忠仁
                          　        法  官　 黃翊哲
                                    法  官　 李明益
上為正本係照原本作成。
不得抗告。
中　　華　　民　　國　　111 　年　　5  　月　　16 　　日
                                    書記官  陳德銘